臺灣高雄地方法院民事判決　　　　　　　 93年度訴字第524號
原　　　告　甲○○
訴訟代理人　柯尊仁律師
複　代理人　黃偉欽律師
被　　　告　丙○○
當事人間請求遷讓房屋事件，本院於民國94年6 月10日言詞辯論
終結，判決如下：
    主      文
原告之訴及假執行之聲請均駁回。
訴訟費用由原告負擔。
    事實及理由
一、被告經合法通知，無正當理由未於最後言詞辯論期日到場，
    核無民事訴訟法第386 條所列各款情形，爰依原告之聲請，
    由其一造辯論而為判決。
二、原告主張：坐落高雄縣大社鄉○○路84巷57號18樓房屋（建
    號：同鄉○○段1014建號，下稱系爭房屋）於民國84年6、7
    月間為原告所買受，迄仍歸屬原告所有。自賣受伊始起，原
    告即出於幫忙友人之善意，而將系爭房屋之部分房間無償借
    予被告使用，85年3 月底間原告出國後，則全數歸予被告單
    獨使用。嗣因原告有將系爭房屋收回使用之需，遂於93年1
    月19日間，以存證信函正式為終止前揭不定期限使用借貸關
    係之意思表示，並限令被告應於同年月30日前返還房屋，詎
    被告收受通知後，猶然占用系爭房屋堅不返還等語。爰依借
    用物返還請求權或所有物返還請求權之法律關係，請求擇一
    有理由而為判決：被告應將坐落高雄縣大社鄉○○路84巷57
    號18樓房屋返還原告；並陳明願供擔保，請准為假執行之宣
    告。
三、被告雖未於最後言詞辯論期日到場，惟其先前之陳述則以：
(一)原告於84年6 月間決意賣受系爭房屋時，因退休金尚未核撥
    、手邊缺乏充足資金等故，遂以將系爭房屋內之2 個房間供
    被告使用為代價（原告僅保留1 個房間自用），向被告借用
    新臺幣（下同）30萬元之現金，以支付系爭房屋頭期款（其
    中10萬元為訂金、20萬元為簽約金），被告也因而開始入住
    系爭房屋。
(二)殆至同年11月間，原告又藉擬移居美國為由，將系爭房屋（
    連同所坐落之基地）以241 萬1800元之代價讓售予被告。由
    於原告斯時除積欠被告前揭30萬元之款項外，另又積欠20萬
    1800元之款項（以每張票面金額為1 萬90元支票而為交付，
    共20張），是以被告只須再行給付191 萬元即足，至兩造間
    之付款、過戶則約定如下：
  1.於同年月20日提交111 萬元之現金予原告。
  2.同日另交付發票人為乙○○、到期日為85年2 月15日、票面
    金額為30萬元之支票乙紙。
  3.同年12月26日間，又交付發票人均為乙○○，到期日均為85
    年3月15日，票面金額各為8、6、6萬元之支票共3 紙，合計
    20萬元。
  4.原告在前揭各該支票兌現後，即負有過戶之義務，至所餘尾
    款30萬元之部分，則待辦理過戶完後始行交付。
(三)由於原告未依約定時限履行過戶義務，遂應允自85年4 月間
    起，按月支付2 萬5000元，以補償被告遲延取得系爭房屋登
    記名義之損失。
(四)迄至85年6 月間，兩造合意解除前揭轉賣契約，至被告已陸
    續支付之211 萬1800元價金，則改為原告向被告所為之借貸
    ，原告並應允在償付全數欠款前，被告均得繼續居住於系爭
    房屋，且除願繳交每月1120元之大廈管理費外，另願按月償
    付2萬5000元之利息。詎原告擅自87年7月間起停付利息，繼
    而又自90年10月間起停繳大廈管理費，嗣更於93年1 月間，
    在未償付分毫借款本金之情形下，發函限令被告在同年月30
    日前返還系爭房屋，自顯屬無據等語置辯。求為判決：駁回
    原告之訴；並陳明如受不利益之判決，願供擔保，請准為免
    於假執行之宣告。
四、兩造不爭執之事實：
(一)原告於84年6、7月間買受系爭房屋暨所坐落土地後，系爭房
    屋即一直登記在原告名下。（第6、7頁，第127頁）
(二)被告約自原告買受系爭房屋時起，即持續占用系爭房屋（或
    至少其中2個房間）迄今，且至少怠於85年3月底前，原告還
    保留有其中1個房間自行使用。（第124、127頁）
(三)原告購買系爭房屋所交付高殿公司之第一筆款項為30萬元之
    現金。（第132頁）
(四)原告第三信用合作社之帳戶，自84年6月起至86年1月止，每
    月20日左右均有一筆1 萬90元之支票兌現存入，共計20次，
    金額累計為20萬1800元。（第50至56頁，第127頁）
(五)84年11月20日間，被告合作金庫之帳戶，遭提領111 萬元現
    金。（第57至58頁，第127頁）
(六)原告土地銀行帳戶，於84年11月21、22日，分別遭存入現金
    91萬元、24萬元。（第59至60頁，第127頁）
(七)原告土地銀行帳戶，於84年11月21日，遭存入發票人為乙○
    ○、到期日為85年2 月15日、票面金額為30萬元之支票乙紙
    ，嗣並如期兌現；又於85年12月26日，遭存入發票人均為乙
    ○○、到期日均為85 年3月15日、票面金額分別為8、6、6
    萬元之支票共3 紙，嗣並俱如期兌現。（第59至61頁、第66
    頁，第127頁）
(八)原告土地銀行之帳戶，自85年4月起至87年6月止，每月上旬
    均有2 萬5000元之金額轉入被告指定帳戶。（第59、61至65
    、140頁，第127頁）
(九)及至85年3月止，每月1120元之大廈管理費，均仍由原告繳
    交。（第124、127頁）
(十)原告於93年1 月間寄發存證信函表示終止借貸關係，並限令
    被告於同年月30日前返還房屋。（第8至9頁）
五、被告執前揭不爭執事項一至八，及原告自陳85年3 月底止即
    未在使用系爭房屋，卻猶然持續自願繳交大廈管理費，至90
    年9 月底方止各節，推論兩造間存有「在原告償付全數欠款
    前，被告均得持續使用系爭房屋」之協議（下稱系爭協議）
    存在，並進而抗辯具持續占用系爭房屋之正當權源。原告則
    謂伊所交付高殿公司之系爭房屋頭期款，與帳戶內存入之各
    項現金、支票（亦即不爭執事項三、四、六、七），概與被
    告無關，至85年至87年間所按月匯付之2 萬5000元（亦即不
    爭執事項八），則乃係出於另借款予被告之意，伊實際上未
    曾將系爭房屋轉賣予被告，更未曾向被告借用任何款項，伊
    純係出於好意，方將系爭房屋借予被告使用云云。從而本件
    首應審究者，即為原告所交付高殿公司之頭期款，與帳戶內
    存入之各項現金、支票，是否俱係被告交付者？以及，85年
    至87年間原告所按月匯付之2 萬5000元，究係原告對被告之
    借貸，或屬利息之償付？又85年4月至90年9月間之大廈管理
    費，是否亦為原告所繳付？
六、經查：
(一)證人林昆龍於與本件相關之本院93年度訴字第1088號清償借
    款事件（本件被告訴請本件原告清償借款）之準備程序中，
    到庭結證稱：我、原告之丈夫、被告等人曾共同出資成立君
    頻公司，被告並用自己的錢以公司名義購買一台汽車，經營
    一段時間後，約在84年6、7月左右，被告想要退股離開，但
    因為公司虧損，沒辦法將被告之入股金全部退還，經概算後
    ，我以新任負責人之身分，使用妻子林黃水娥之票據，開立
    1 萬90元之支票共20張交付給被告，以分期償付被告應得之
    退股金。又我曾在公司內聽到兩造提及原告向被告借30萬元
    當作購買大社屋款乙情；也知道原告因想移居外國故而想把
    大社房屋轉賣的事，並見聞原告向被告探詢有無購買之意思
    ，而得到被告應允一節；另亦親自陪同被告到銀行提領要向
    原告買屋之111 萬元現金等語（該卷第149至149頁）；衡諸
    原告自承其係以259 萬元向高殿公司買受係爭房屋，頭款為
    30萬元現金，所餘40、189 萬元之部分，則分別係向高殿公
    司、銀行所為之貸款（第132 頁）；又參以被告能精確知悉
    原告支付高殿公司之房屋頭期款為30萬元現金，並能提出高
    殿公司承辦人員之名片（第184 頁）各情；足認原告確曾向
    被告借款30萬元以支付系爭房屋之頭期款，且原告第三信用
    合作社帳戶所存入之20張各1 萬90元之支票，也係被告所交
    付予原告者，簡言之，前揭2 項現金、支票（亦即不爭執事
    項三、四），俱與被告直接相涉，另被告關於原告曾將係爭
    房屋轉售於伊，是以伊方於84年11月20日間提領111 萬元之
    現金等所辯，也顯非無據。
(二)原告土地銀行帳戶，陸續於84年11月21、22日，遭存入91萬
    元、24萬元之現金，核與被告之合作金庫帳戶，在84年11月
    20日間遭提領111 萬元現金之記錄，在時間上相當（先提後
    存），且金額也大致相符（僅有4 萬元之落差）；佐之91萬
    元或111 萬元之現金，數額非微，本非屬常見之交易型態，
    及卷內兩造之各該帳戶，確也鮮見如此巨額之單筆現金進出
    等節，則原告帳戶所存入前揭金額（亦即不爭執事項六），
    有111 萬元應係被告甫於1、2日前方從自有帳戶所提出之現
    金，也可堪認定。
(三)原告已於本院93年度訴字第1088號清償借款事件進行中，更
    易說辭而自承其土地銀行帳戶，於84年11、12月間所存入之
    發票人均為乙○○、金額合計為50萬元之4 紙支票（亦即不
    爭執事項七），均係被告所交付者（該卷第194 頁），是以
    該50萬元也可認係被告交付予原告者至明。至原告另空言主
    張被告自認曾向伊借款200萬元（其中150萬元之部分，係以
    3張各50萬元之支票交付），故而始交付前揭4紙合計50萬元
    之支票作為部分清償云云，顯與事實不符（被告始終未承認
    借款之事，且3張支票中僅有1張與被告直接相涉，而由被告
    所提示；第158至159頁、第224頁），要無足採。
(四)就85年至87年間，原告按月匯付2 萬5000元入被告指定帳戶
    之部分（亦即不爭執事項八），原告固主張係伊另對所為被
    告之借貸，惟姑不論原告迄未對兩造間之借貸合意乙節舉證
    以時其說，而難以採信；再者，被告於85年初起，每月固定
    有11萬餘元至12萬元不等之收入，且被告並於85年6 月間，
    添購價值80餘萬元之新車等情，有新車收據暨稅單（第215
    至216頁）、被告受任為晶品公司業務代表之契約書（第192
    頁）及薪水存款存摺（本院93年度訴字第1088號清償借款事
    件案卷，第139至142頁）等件附卷足資認定，則月入逾10萬
    元，且猶有餘裕添購新車之被告，衡情，也應無需向已退休
    而無固定收入，另退休金也高額質借之原告，按月借用2 萬
    5000元之理。本院衡諸兩造係透過各自配偶之工作等因素而
    相識，關係並非特別緊密，另審酌前揭款項所具備之每月給
    付期間約略相當（定期），每次所支付之金額一致（定額）
    ，且給付期間持續長達2 年餘（期間持續經久）等各項性質
    後，認應以被告所辯之原告係支付利息等語，較合於常情，
    而可堪採取。
(五)末系爭房屋自85年4月起至90年9月底之大廈管理費，均仍係
    原告所繳交者乙節，有該大樓管理委員會93年8 月20日之回
    函暨收據存根聯附卷足稽（第164至165頁），亦堪信屬實。
七、本院參酌前揭認明之原告所交付高殿公司之頭期款與帳戶內
    存入之各項現金、支票，均係被告交付者；85年至87年間原
    告所按月匯付之2 萬5000元，乃係屬利息之償付；及85年4
    月至90年9 月間，原告雖已未再使用系爭房屋，卻仍繼續為
    實際使用者即被告繳付之大廈管理費各節後，認以被告之所
    辯，較能合理說明兩造間之相關金錢往來，及被告持續占用
    系爭房屋長達近9 年始遭原告訴請返還等情。再衡以被告於
    本件、本院93年度訴字第1088號清償借款事件及相關刑案警
    訊中（第196至201頁）之歷次所陳，內容雖甚複雜但細譯均
    始終一貫而無何矛盾；且被告雖頻繁往返於國內外，但於原
    告交付系爭房屋頭期款，或原告帳戶存入巨額現金與相關支
    票之各個時點，確實均在國內，亦有卷附內政部警政署出入
    境管理局93年6月3日境信栩字第9310173340號函暨附出入境
    記錄可按（第115至118頁）；及被告所述之241 萬餘元之轉
    售價格，與原告買受之259 萬元也互核相當；另原告首次匯
    付2 萬5000元之時點為85年4月間，與被告自陳買賣價款（
    30萬元尾款除外）完全兌付之85年3 月15日，在時間上亦恰
    好相吻等情狀；則若非被告確依事實之經過如實進行陳述，
    焉可能如此？反之，原告於訴訟進行中，先是對於曾實際經
    手而知悉實情之乙○○支票等項，一律為與被告無關之悖於
    事實陳述，殆至被告陳報證人之確切新址後，方更易說辭，
    已顯有可議；再者，原告與被告間之關係並非特別緊密，業
    如前述，豈有可能將甫買受、且尚有200 餘萬元高額貸款未
    加償付之新屋，無償借予被告使用，且期間又長達9 年餘？
    另並持續為被告支付數年之大廈管理費款項？足認原告關於
    伊係將系爭房屋無償借用予被告之主張，顯然悖於常情，委
    無足取。
八、綜上所述，被告所辯原告曾向伊借貸，且曾將系爭房屋轉受
    予伊，惟兩造事後已合意解除轉賣契約，而另達成將被告所
    陸續支付之211 萬1800元價金，改為原告向被告所為之借貸
    ，且在原告償付全數欠款前，被告均得繼續居住於系爭房屋
    之協議（即系爭協議）等語，核與事實相符而可堪採信。被
    告既係本於系爭協議而有權占用系爭房屋，則原告本於借用
    物返還請求權及所有物返還請求權等法律關係，所為被告應
    返還系爭房屋之請求，即俱屬無據，而均應予以駁回。又原
    告之訴既經駁回，則其假執行之聲請自失所依附，爰併予駁
    回之。
九、據上論結，本件原告之訴屬無理由，依民事訴訟法第385 條
    第1 項前段、第78條，判決如主文。
中　　華　　民　　國　　94　　年　　6 　　月　　24　　日
                      民事鳳山分庭
                          審判長法　官　王伯文
                                法　官　郭文通
                                法　官　莊珮吟
正本係照原本作成。
如不服本判決，應於送達後20日內，向本院提出上訴狀並表明上
訴理由，如於本判決宣示後送達前提起上訴者，應於判決送達後
10日內補提上訴理由書（須附繕本）。
中　　華　　民　　國　　94　　年　　6 　　月　　24　　日
                                書記官　吳建德
